臺灣高等法院高雄分院刑事判決　　　　95年度上訴字第2135號
　　上　訴　人
　　即　被　告　丙○○
　　　　　　　　　　　　（現於台灣高雄看守所羈押中）
　　指定辯護人　李育任　律師
上列上訴人因強盜等案件，不服臺灣高雄地方法院95年度訴字第
2912號中華民國95年10月31日第一審判決（起訴案號：臺灣高雄
地方法院檢察署95年度偵字第17819 號），提起上訴，本院判決
如下：
    主  文
上訴駁回。
    事  實
一、丙○○前因毒品危害防制條例案件，經臺灣高雄地方法院於
    民國93年12月24日以93年度簡字第5771 號 判決判處有期徒
    刑6 月，因未上訴而告確定，並於94年10月24日執行完畢出
    監。
二、丙○○與真實姓名年籍均不詳、綽號「樹仔」之成年男子，
    共同意圖為自己不法所有之犯意聯絡，於95年7 月3 日凌晨
    3 時40分許，分戴安全帽、工程帽，共同攜帶「樹仔」所有
    客觀上足以對人之生命、身體及安全構成威脅，可資認定為
    兇器使用之月眉剪（起訴書誤載為油壓剪）1 把，分別騎乘
    車牌號碼WOV-431 號輕型機車、GXQ-111 號重型機車，前往
    高雄市小港區○○○路高雄捷運R4工地旁後，即下車進入A1
    通道，推由「樹仔」持前開月眉剪竊取該工地內之電纜線，
    再與丙○○陸續將剪斷之電纜線搬至前開GXQ-111 號重型機
    車踏板上，待竊得電纜線3 條（計約100 公尺）後，因工地
    保全人員甲○○發覺工地周圍警示燈熄滅，乃夥同另一保全
    人員黃裕盛前往該處分工查看，當甲○○進入A1通道時，適
    見丙○○、「樹仔」已將部分電纜線搬至前開機車上，且欲
    搬運其餘電纜線，乃喝稱：你們在幹嘛等語，丙○○、「樹
    仔」見狀，為脫免逮捕，乃同時分持安全帽、工程帽，朝甲○○頭部攻擊，甲○○亦出手反擊，期間甲○○眼鏡遭打落
    地面而破裂，嗣「樹仔」乘隙逃逸後，丙○○復接續以安全
    帽攻擊甲○○，惟遭甲○○制伏倒地，當甲○○欲撥打手機
    通知追趕「樹仔」之黃裕盛前來支援時，丙○○再續以腳踢
    向甲○○胸部，將手機踹掉【本件毀損、傷害部分均未據告
    訴】，而施以強暴行為。嗣為警及時到場當場逮捕丙○○，
    始查知上情。
三、案經高雄市政府警察局小港分局報告臺灣高雄地方法院檢察
    署檢察官偵查起訴。
    理  由
一、本判決所引用之其餘證據資料（詳後引證據），其中傳聞證
    據部分，縱無刑事訴訟法第159 條之1 至第159 條之4 或其
    他規定之傳聞證據例外情形，亦因被告、辯護人及檢察官或
    同意可作為證據使用，或未聲明異議，依刑事訴訟法第159
    條之5 第1 項、第2 項之規定，本院審酌該證據作成之情況
    ，認為適當，應得為證據。至被告丙○○及其辯護人雖爭執
    證人甲○○、黃裕盛於警詢及偵查中證述之證據能力，惟因
    本判決並未引用上開證據，故此部分證據能力之有無，即不
    予論述。
二、訊據上訴人即被告丙○○坦承與「樹仔」共同攜帶月眉剪至
    捷運工地竊取電纜線3 條之事實，惟否認有何加重強盜犯行
    ，辯稱：我未持安全帽毆打甲○○，亦未以腳踢甲○○，當
    時係「樹仔」持安全帽實施毆打行為等語。
三、經查：
  (一)被告與真實姓名年籍均不詳、綽號「樹仔」之成年男子，於
    95年7 月3 日凌晨3 時40分許，共同攜帶「樹仔」所有之月
    眉剪1 把，分別騎乘車牌號碼WOV-431 號輕型機車、GXQ-11
    1 號重型機車，前往高雄市小港區○○○路高雄捷運R4工地
    旁後，即下車進入A1通道，由「樹仔」持前開月眉剪竊取該
    工地內之電纜線，再與被告陸續將剪斷之電纜線搬至前開GX
    Q-111 號重型機車踏板上，計竊得電纜線3 條（計約100 公
    尺）等情，業據被告於警詢、偵查、原審及本院審理中自白
    在卷，並有扣押筆錄、扣押物品收據、扣押物品目錄表、照
    片及贓物認領保管單可資佐證（詳警卷第14頁至第24頁）。
    準此，因被告之自白核與事實相符，是被告與「樹仔」共同
    攜帶月眉剪1 把至捷運工地竊取電纜線計3 條之事實，應堪
    認定。
  (二)又被告、「樹仔」已將部分電纜線搬至前開機車上，且欲搬
    運其餘電纜線時，適為現場保全人員甲○○發現，乃為脫免
    逮捕，其2 人同時分持安全帽、工程帽，朝證人甲○○頭部
    攻擊，其中被告亦以腳踢向甲○○胸部，而當場施以強暴行
    為之事實，復據證人即現場保全人員甲○○於原審及本院審
    理中結證稱：因發現中正路護欄停電，就聯絡同事黃裕盛一
    起查看，到達現場後，黃裕盛係在工地外查看，而我則進入
    工地內，當時見到2 人在角落裏搬東西，且有部分電線已置
    於機車上，我就問：你們在幹嘛等語，被告及另1 人就分持
    安全帽、工程帽，同時朝我頭部攻擊，我亦出手反擊，但眼
    鏡被打掉，之後其中1 人先跑掉，被告再持安全帽毆打，我
    就將被告摔倒在地，嗣欲撥打電話聯絡黃裕盛前來時，被告
    就用腳踢踹我胸部，將手機踹掉等語綦詳（詳原審卷第60頁
    至第63頁、本院96年1 月15日審判筆錄第6 頁至第7 頁）。
    而證人黃裕盛亦於原審審理中結證稱：當時我係騎車追趕另
    1 人，回到現場後，發現甲○○已抓住被告，且甲○○身上
    都是泥土，手部及身體有挫傷，眼鏡破掉，並在找尋手機等
    語明確（詳原審卷第65頁至第67頁）。準此，對照證人甲○○、黃裕盛前開證詞，並參以被告如未攻擊證人甲○○，則
    證人甲○○在被告毫無反抗之下，本可輕易制伏被告，何須
    強力將被告壓制在地，致身上沾滿泥土，並受有多處挫傷，
    且眼鏡及手機均受毀損，顯見被告遭壓制之前，應有以積極
    主動之攻擊行為加諸於證人甲○○，故證人甲○○始加以反
    擊甚明。是證人甲○○、黃裕盛前開證詞，應可採信。至被
    告辯稱：未持安全帽毆打甲○○，亦未以腳踢甲○○等語，
    則與事證不符，應屬卸責之詞。從而，被告與「樹仔」共同
    犯攜帶兇器竊盜罪，嗣為脫免逮捕，而當場對證人甲○○施
    以強暴行為之事實，亦堪認定。
  (三)至於綽號「樹仔」之人是否即為GXQ-111 號重型機車之車主
    乙○○？被告於警詢時否認，然於本院準備程序時則供稱：
    綽號「樹仔」是GXQ-111 號重型機車之車主乙○○等語（見
    本院卷第38頁），且經本院向監理機關查詢結果，GXQ-111
    號重型機車之車主係乙○○無誤，有高雄市監理處南區分處
    函及所附汽（機）車過戶登記書各1 份在本院卷第54頁、第
    55頁足憑，然本院提訊證人乙○○到庭作證，否認綽號「樹
    仔」，且結證稱：沒有於案發當時與被告一起去行竊等語，
    被告亦供稱：「樹仔」非庭上之乙○○等情，被告供詞反覆
    不一，因此究竟實情如何，不得而知，或許被告亦有隱情，
    本院亦難揣測，故本院無法認定本件之共犯為乙○○，核此
    敘明。
  (四)綜上所述，足見被告丙○○所辯，顯係卸責之詞，不足採信
    。本件事證明確，被告加重準強盜犯行，堪以認定。
三、(一)按刑法第321 條第1 項第3 款之攜帶兇器竊盜罪，係以行
    為人攜帶兇器竊盜為其加重條件，此所謂兇器，其種類並無
    限制，凡客觀上足對人之生命、身體、安全構成威脅，具有
    危險性之兇器均屬之，且祇須行竊時攜帶此種具有危險性之
    兇器為已足，並不以攜帶之初有行兇之意圖為必要（最高法
    院79年臺上字第5253號判例足資參照）。而被告共同攜帶之
    月眉剪，長約43公分，外觀質地堅硬，葉片開封處銳利，業
    據原審法院當庭勘驗屬實（詳原審卷第69頁），且可剪斷電
    纜線，客觀上足對人之生命、身體構成威脅，屬兇器無疑。
    (二)被告丙○○攜帶兇器竊盜，且為脫免逮捕，而當場施以強
    暴，核被告所為，係犯刑法第329 條之準強盜罪，並有刑法
    第32 1條第1 項第3 款之情形，應依同法第330 條第1 項規
    定論處（最高法院48年度台上字第878 號判例參照）。被告
    持安全帽毆打甲○○2 次，以腳踹甲○○，係基於單一犯意
    下之接續動作，為接續犯。被告就上開犯行，與「樹仔」有
    犯意聯絡及行為分擔，為共同正犯。又被告前因毒品危害防
    制條例案件，經原審法院於93年12月24日以93年度簡字第57
    71號判決判處有期徒刑6 月，因未上訴而確定，並於94年10
    月24日執行完畢出監等情，有臺灣高等法院被告前案紀錄表
    在卷可憑，被告於有期徒刑執行完畢後5 年內故意再犯本件
    有期徒刑以上之罪，為累犯，應依刑法第47條第1 項規定，
    加重其刑。
四、原判決以被告丙○○罪證明確，因予適用刑法第28條、第33
    0 條第1 項、第47條第1 項之規定，並審酌被告於前案執行
    完畢後，仍不知警惕，復持兇器竊取他人所有電纜線，不僅
    損及被害人權益，並影響用路人因無警示設施而有能發生車
    禍之風險，行為惡害非輕，且被發現時，仍不知回頭，勇於
    接受法律制裁，竟持安全帽毆擊現場保全人員甲○○，亦有
    可議之處，並參以所竊財物已由被害人領回，及竊取物品價
    值、犯罪之動機、目的、手段等一切情狀，量處有期徒刑7
    年6 月；且敘扣案月眉剪1 把，係共犯「樹仔」所有，供與
    被告共同竊取電纜線所用之物，業據被告供陳明確，爰依刑
    法第38條第1 項第2 款規定，宣告沒收之。另被告、「樹仔
    」施強暴行為所用之安全帽、工程帽部分，因未扣案，且已
    遭清潔人員掃除之事實，已據證人甲○○於原審審理中證陳
    明確（見原審卷第64頁），爰不宣告沒收之。其認事用法核
    無違誤，所處之刑亦屬允當。被告上訴意旨，仍執前詞，否
    認有準強盜犯行，指摘原判決不當，為無理由，應予駁回。
五、(一)被告於原審時固聲請調閱勘驗捷運工地現場錄影帶，資以
    證明其無持安全帽施以強暴行為，惟因該錄影設備無法拍到
    案發地點，已據證人甲○○證陳明確，故此部分調查證據之
    聲請，即無必要。(二)又被告於本院審理時請求調閱證人甲○○之警詢錄影帶，證明證人甲○○於警詢時曾說打他的人已
    經跑了，只好告被告云云；然此為甲○○所否認，且當時逃
    跑之「樹仔」係由證人黃裕盛追趕，亦據證人黃裕盛於原審
    審理中結證稱：當時我係騎車追擊另1 人，回到現場後，發
    現甲○○已抓住被告，且甲○○身上都是泥土，手部及身體
    有挫傷，眼鏡破掉，並在找尋手機等語明確（詳原審卷第65
    頁至第67頁），可見毆打證人甲○○之人確係被告無訛，本
    件事證已明，本院認無調閱之必要，均併此敘明。
據上論斷，應依刑事訴訟法第368條，判決如主文。
本案經檢察官陳建年到庭執行職務。
中　　華　　民　　國　　96　　年　　1 　　月　　29　　日
                  刑事第二庭  審判長法  官  林正雄
                                    法  官  陳啟造
                                    法  官  黃壽燕
以上正本證明與原本無異。
如不服本判決應於收受本判決後10日內向本院提出上訴書狀，其
未敘述上訴理由者，並得於提起上訴後10日內向本院補提理由書
狀（均須按他造當事人之人數附繕本）「切勿逕送上級法院」。
中　　華　　民　　國　　96　　年　　1 　　月　　29　　日
                                    書記官  梁雅華
附錄本判決論罪科刑法條：
刑法第329條
  竊盜或搶奪，因防護贓物、脫免逮捕或湮滅罪證，而當場施以
  強暴脅迫者，以強盜論。
刑法第330條
  犯強盜罪而有第321 條第1 項各款情形之一者，處7 年以上有
  期徒刑。
  前項之未遂犯罰之。
刑法第321條
犯竊盜罪而有左列情形之一者，處6 月以上5 年以下有期徒刑：
一、於夜間侵入住宅或有人居住之建築物、船艦或隱匿其內而犯
    之者。
二、毀越門扇、牆垣或其他安全設備而犯之者。
三、攜帶兇器而犯之者。
四、結夥3 人以上而犯之者。
五、乘火災、水災或其他災害之際而犯之者。
六、在車站或埠頭而犯之者。
前項之未遂犯罰之。
